【裁判字號】    88,簡上,277
【裁判日期】    890906
【裁判案由】    給付票款
【裁判全文】
臺灣士林地方法院民事判決  八十八年度簡上字第二七七號
    上  訴  人  乙○○
    訴訟代理人  林庚原律師
    被上訴人    聯邦商業銀行股份有限公司  設台北市○○區○○路一段一０五號
    法定代理人  丙○○      住台北市○○區○○路一段一０五號
    訴訟代理人  甲○○      住台北市○○○路○段二二三巷五號二樓
右當事人間請求給付票款事件，上訴人對於中華民國八十八年十一月四日本院士林簡
易庭八十八年度士簡字第一一○五號第一審判決提起上訴，本院判決如左：
    主      文
上訴駁回。
第二審訴訟費用由上訴人負擔。
    事      實
甲、上訴人方面：
  一、聲明：
  （一）原判決廢棄。
  （二）被上訴人於第一審之訴駁回。
  （三）第一、二審訴訟費用由被上訴人負擔。
  二、陳述：
  （一）上訴人於原審未受合法通知，原審所為之一造辯論判決為不合法。
  （二）上訴人並非華夏石牌中醫醫院之負責人，只是受僱於該醫院，系爭支票帳戶
        既非上訴人開戶，亦非上訴人所簽發，上訴人之印章均放在華夏石牌中醫醫
        院，可能遭人偽造簽發支票，上訴人自毋庸負票據責任。
  三、證據：聲請向台灣中小企業銀行劍潭分行調閱系爭支票帳戶之開戶資料。
乙、被上訴人方面：
  一、聲明：駁回上訴。
  二、陳述：除與原審判決書所載者相同茲予引用外，補稱：
  （一）本件於原審經審判長諭知上訴人經合法送達而未到，被上訴人乃聲請一造辯
        論而為判決，原審所為之缺席判決並無違法。
  （二）經被上訴人向台北市衛生局查詢結果，華夏石牌中醫醫院負責醫師即為乙○
        ○。
  （三）系爭票據之發票人欄已由上訴人蓋章，且付款銀行係以存款不足為由退票，
        而非以「印鑑不符」為由，可見系爭票據之印鑑係與華夏中醫醫院及上訴人
        原留印鑑相同，且經被上訴人照會銀行結果，本件於辦理支票存款開戶時，
        均已依「支票存款戶管理辦法」之規定辦理徵信及對保手續，顯無遭人冒名
        開戶之可能，故系爭支票確為上訴人所簽發無誤。
  三、證據：援用原審之立證方法，並提出台北市衛生局八十八年九月廿八日北市衛
      三字第八八二四七四三一○○號函影本一紙為證。
      理      由
甲、程序方面：
一、按債權人以各連帶債務人為共同被告，提起給付之訴，以被告一人提出非基於其
    個人關係之抗辯，而經法院認為有理由者為限，始得適用民事訴訟法第五十六條
    第一項之規定（最高法院四十一年台抗字第十號判例參照）。換言之，受敗訴判
    決之連帶債務人中僅一人提起上訴，其上訴之效力是否及於未上訴之共同被告，
    應視其上訴是否基於個人關係之抗辯為斷，如係以個人關係之抗辯為上訴理由者
    ，效力應不及於未上訴之共同被告。茲本件上訴人主張系爭支票非其所簽發，即
    自己並非連帶債務人，乃係基於個人關係之抗辯，故其上訴效力應不及於共同被
    告太隆汽車股份有限公司（下稱太隆公司），被上訴人起訴請求太隆公司連帶給
    付票款部分，已因未據上訴而確定，合先敘明。
二、又上訴人原為華夏石牌中醫醫院之經營人，嗣於八十八年三月廿二日向台北市政
    府衛生局辦理歇業，同日由黃熾陞醫師登記開業，此有台北市政府衛生局八十八
    年九月廿八日北市衛三字第八八二四七四三一○○號函及該局八十九年八月廿八
    日北市衛三字第八九二三七三一二○○號函附登記資料各一件附卷可憑，上訴人
    現已非華夏石牌中醫醫院之經營人，併予敘明。
乙、得心證之理由：
一、被上訴人起訴主張執有由上訴人所簽發，經由原審共同被告太隆公司背書，如附
    表所示之支票二紙，屆期提示均不獲兌現，爰依票據關係起訴請求上訴人與太隆
    公司連帶給付票款及法定遲延利息。上訴人則以其於原審未受合法通知，原審遽
    為一造辯論判決，於法不合。又上訴人並非華夏石牌中醫醫院之負責人，只是受
    僱於該醫院，系爭支票帳戶既非上訴人開戶，亦非上訴人所簽發，上訴人之印章
    均放在華夏石牌中醫醫院，可能遭人偽造簽發支票，上訴人自毋庸負票據責任等
    語資為抗辯。
二、按言詞辯論期日，當事人之一造不到場者，得依到場當事人之聲請，由其一造辯
    論而為判決；又不到場之當事人未於相當時期受合法之通知者，法院應以裁定駁
    回一造辯論之聲請，並延展辯論期日，民事訴訟法第三百八十五第一項、第三百
    八十六條第一款定有明文。經查，本件上訴人本人於八十八年九月十八日收受原
    審送達之八十八年十月廿八日辯論期日通知書，此有送達證書一紙附於原審卷可
    稽，足證上訴人於原審辯論期日前已於相當時期受合法之通知，則辯論期日當日
    ，原審依到庭之一造當事人即被上訴人聲請，由被上訴人一造辯論而為判決，自
    無違誤。上訴人指摘原判決程序違法，即無理由。
三、按在票據上簽名者，依票上所載之文義負責，二人以上共同簽名時，應連帶負責
    ，票據法第五條第一項定有明文。次按支票為無因證券，僅就支票作成前之債務
    關係，無庸證明其原因而已。至該支票本身是否真實，即是否為發票人所作成，
    即應由支票債權人負證明之責，此觀民事訴訟法第二百七十七條規定之法理至明
    ，最高法院五十年台上字第一六五九號著有判例。被上訴人起訴主張執有由上訴
    人名義所簽發，經由原審共同被告太隆汽車股份有限公司背書，如附表所示之支
    票二紙，屆期提示均不獲兌現等事實，業據提出支票及退票理由單影本各二件為
    證，自堪信為真實。上訴人雖抗辯發票行為非伊所為，該支票帳戶非伊所開戶云
    云，惟查該支票帳戶經上訴人於八十五年二月廿七日向台灣中小企業銀行申請開
    戶，經該銀行對保審查後予以核准，此有本院依被上訴人聲請向該銀行調閱之開
    戶申請書、支票存款約定書、支票存款戶聲明書、印鑑卡、支票存款往來授權書
    各一件附卷可證，而系爭支票上印章又與印鑑相符（退票理由非印章不符），上
    訴人空言否認發票非伊所為，即無可採。揆諸首揭法條規定，被上訴人請求上訴
    人與背書之太隆公司連帶給付票款，自屬有據。
四、從而，被上訴人依據票據之法律關係，請求被上訴人與太隆公司連帶給付票款及
    法定遲延利息，自屬有據，原審判決爰予准許，並依職權宣告假執行，核無違誤
    ，上訴人藉詞上訴，並無理由，自應駁回。
五、據上論結，本件上訴為無理由，依民事訴訟法第四百三十六條之一第三項、第四
    百四十九條第一項、第七十八條，判決如主文。
中      華      民      國    八十九    年      九      月      六      日
                            臺灣士林地方法院民事第二庭
~B審判長法官  俞慧君
~B法      官  劉穎怡
~B法      官  李玉卿
右為正本係照原本作成。
本判決不得上訴。
中      華      民      國    八十九    年      九      月      十八    日
~B法院書記官  陳幸潔


司法院資訊處製作；財團法人民間司法改革基金會備份。
